臺灣板橋地方法院刑事判決　　　　　　　96年度易字第2548號
公　訴　人　臺灣板橋地方法院檢察署檢察官
被　　　告　甲○○
上列被告因違反毒品危害防制條例案件，經檢察官提起公訴（96
年度毒偵字第4133號），嗣因被告於本院準備程序中就被訴事實
為有罪之陳述，本院告知被告簡式審判程序之旨，並聽取當事人
之意見後，裁定改依簡式審判程序進行，判決如下：
    主  文
甲○○施用第二級毒品，處有期徒刑月，如易科罰金，以新臺
幣壹仟元折算壹日，扣案之吸食器壹組沒收之。又持有第二級毒
品，處拘役拾伍日，如易科罰金，以新臺幣壹仟元折算壹日，扣
案之第二級毒品大麻（淨重零點肆肆公克）沒收銷燬之。
    事  實
一、甲○○前於民國93年間，因施用毒品案件，經本院以93年度
    毒聲字第471 號裁定送勒戒處所觀察、勒戒後，認無繼續施
    用毒品之傾向，於93年9 月15日執行完畢釋放出所，並由臺
    灣板橋地方法院檢察署檢察官於同年月6 日以93年度毒偵字
    第1137號為不起訴處分確定。詎其猶不知悔改，而於前揭觀
    察勒戒執行完畢後五年內，復基於施用第二級毒品之犯意，
    於96年5 月25日23時許（起訴書略載為同年月26日為警採尿
    回溯96小時內某時），在臺北市西門町獅子林商場某處，以
    將第二級毒品甲基安非他命置入其自己臨時組裝而成之玻璃
    吸食器，用火燒烤成煙霧後吸食之方式，施用第二級毒品甲
    基安非他命（起訴書略載為安非他命）；另於同日之不詳時
    間，受其友人真實姓名年籍不詳綽號「小馬」之成年男子（
    以下簡稱「小馬」）之託保管內裝有安非他命吸食器2 組、
    第二級毒品大麻乙包（淨重0.44公克）、含第三級毒品（起
    訴書誤載為第二級毒品）PMMA成分之水藍色藥丸4 顆（淨重
    1.2 公克）之腰包1 個，而自彼時起持有之。嗣為警於翌日
    （即26日)1 時40 分許，在臺北縣三重市○○○路10號前獲
    ，並扣得上開腰包及其內之甲基安非他命吸食器2 組、大麻
    乙包、PMMA成分之水藍色藥丸4 顆。
二、案經臺北縣政府警察局三重分局報告臺灣板橋地方法院檢察
    署檢察官偵查起訴。
    理  由
壹、程序方面：
    查本件被告甲○○所犯並非死刑、無期徒刑、最輕本刑為三
　　年以上有徒刑之罪或高等法院管轄第一審案件，而其於準備
　  程序進行中，被告先就被訴事實為有罪之陳述，經法官告知
    簡式審判程序之旨，並聽取公訴人及被告之意見後，本院認
    適宜改依簡式審判程序進行，爰依刑事訴訟法第273 條之1
    第1 項、第284 條之1 規定，由本院裁定進行簡式審判程序
    ，合先敘明。
貳、實體方面：
一、上揭事實，業據被告甲○○於本院審理時坦承不諱，復有搜
    索扣押筆錄、扣押物品目錄表各乙份、扣案物品照片3 幀存
    卷可稽，及吸食器2 組、大麻1 包扣案可資佐證。又被告為
    警查獲時所採其尿液送驗結果，係呈安非他命類（含甲基安
    非他命）陽性反應，此有台灣檢驗科技股份有限公司於96年
    6 月7 日出具之濫用藥物尿液檢驗報告（報告編號：CH/200
    7/51164） 各1 份在卷可稽。而扣案之煙草1 包，經送法務
    部調查局鑑驗結果，淨重0.44公克（空包裝重0.35公克），
    檢出第二級毒品大麻成分，有該局96年6 月18日刑鑑字第09
    623051920 號鑑定書1 份存卷可憑。按甲基安非他命經口服
    投與後，約百分之七十於24小時內自尿中排出，約百分之九
    十於九十六小時內自尿中排出，由於目前國內尿液中甲基安
    非他命之檢驗僅為鑑定其是否呈陽性反應，尚未定其含量，
    且甲基安非他命成分之檢出與其投與方式、投與量、個人體
    質、採尿時間與檢測儀器之精密度等諸多因素有關，因此僅
    憑尿液中呈甲基安非他命陽性反應，並無法確實推算吸食時
    間距採集時間之長短，惟依上述資料推斷，最長可能不會超
    過四日即96小時，此經行政院衛生署藥物食品檢驗局於81年
    2 月8 日以（81）藥檢壹字第001156號函釋明在案。另按人
    體施用甲基安非他命後，其主要代謝物中，未改變型態之甲
    基安非他命占施用劑量達百分之四十三，安非他命則約為百
    分之五；人體若係施用安非他命後，主要代謝物中則有未改
    變型態之安非他命，但無甲基安非他命，此經法務部調查局
    以93年5 月4 日調科壹字第09362413980 號函釋明在案。足
    見人體若施用安非他命，其尿液代謝物不可能出現甲基安非
    他命，惟人體若施用甲基安非他命，其尿液代謝物除主要有
    甲基安非他命外，亦可能有少量之安非他命。是本案被告之
    尿液除呈現較少量之安非他命陽性反應外，主要係呈現甲基
    安非他命之陽性反應，依上開函示，被告自不可能係施用安
    非他命，而應係施用甲基安非他命。公訴意旨認被告係施用
    安非他命，容有誤解，附此敘明。據上，被告之尿液經以氣
    相層析質譜儀分析法檢驗，既係僅呈甲基安非他命陽性反應
    ，顯見被告應有在前揭犯罪時間施用第二級毒品甲基安非他
    命及持有第二級毒品大麻之行為甚明。又查，被告前於93年
    間，因施用毒品案件，經本院以93年度毒聲字第471 號裁定
　　送勒戒處所觀察、勒戒後，認無繼續施用毒品之傾向，於93
  　年9 月15日執行完畢釋放出所，並由臺灣板橋地方法院檢察
    署檢察官於同年月6 日以93年度毒偵字第1137號為不起訴處
    分確定，此有臺灣高等法院被告前案紀錄表在卷可稽。綜上
    所述，足認被告前經觀察勒戒執行完畢釋放後，五年內再犯
    本件施用第二級毒品犯行。本案事證明確，被告上開犯行堪
    以認定，應依法論科。
二、查甲基安非他命及大麻，均屬於毒品危害防制條例第2 條第
    2 項第2 款所規定之第二級毒品，核被告施用第二級毒品甲
    基安非他命部分，係犯毒品危害防制條例第10條第2 項之施
    用第二級毒品罪；又其持有第二級毒品大麻部分，係犯同條
    例第11條第2 項之持有第二級毒品罪。被告施用前持有第二
    級毒品甲基安非他命之低度行為，為進而施用第二級毒品甲
    基安非他命之高度行為所吸收，不另論罪。又甲基安非他命
    及大麻，均同屬第二級毒品，惟種類不同，且被告自承其持
    有上開二種毒品之時間亦不相同，起訴書漏引同條例第11條
    第2 項之持有第二級毒品罪，業經公訴人於本院審理時蒞庭
    時起稱予以補陳上開起訴法條，並經本院對被告諭知上開罪
    名以供其充分辯論，併此敘明。被告所犯上開二罪名，犯意
    各別，行為互殊，應予分論併罰。爰審酌被告之品行、智識
    程度、生活狀況、其前因施用毒品犯行，經觀察勒戒執行完
    畢，竟再為本件施用毒品及持有毒品犯行，顯見其不思悔改
    ，自制力亦顯不佳，足以戕害其身心，滋生其他犯罪，惡化
    治安，嚴重損及公益；惟另考量被告於犯後已坦承犯行，而
    其施用毒品行為於本質上係屬自我戕害行為，反社會性之程
    度應屬較低等一切情狀，各量處如主文所示之刑，併均諭知
    易科罰金之折算標準，以資懲儆。
三、又扣案之大麻1 包（淨重0.44公克），既屬當場查獲之第二
    級毒品，爰依毒品危害防制條例第18條第1 項前段規定，宣
    告沒收銷燬之。至於上開大麻之外包裝袋1 個，雖係用於包
    裹毒品，防其裸露、潮濕，便於被告攜帶持有之物，惟被告
    供稱係其友人小馬所有，此據被告於本院審理時供明在卷，
    本院自無從併予諭知沒收。另扣案之吸食器2 組，其中1 組
    係被告所有供其施用第二級毒品甲基安非他命所用之物，業
    據被告供明在卷，爰依刑法第38條第1 項第2 款規定，併予
    宣告沒收；其餘1 組吸食器則係被告友人「小馬」所有，自
    亦無從諭知沒收。又扣案之水藍色藥丸4 顆，經送台灣檢驗
    科技股份有限公司鑑驗結果，僅檢出PMMA陽性反應，並未檢
    出MDA 、MDMA成分，此有該公司於96年6 月8 日出具之濫用
    藥物檢驗報告1 份在卷可稽，按PMMA屬毒品危害防制條例第
    2 條第2 項第3 款附表三第22目規定之第三級毒品「對－甲
    氧基甲基安非他命（Para-methoxymeth amphetamine、PMMA
    ）」，並非第二級毒品，惟持有第三級毒品並無刑責之規定
    ，而按毒品危害防制條例第18條第1 項前段規定：「查獲之
    第一、二級毒品及專供製造或施用第一、二級毒品之器具，
    不問屬於犯人與否，均沒收銷燬之；查獲之第三、四級毒品
    及製造或施用毒品之器具，無正當理由而擅自持有者，均沒
    入銷燬之」。參諸其修正理由，係鑑於持有及施用第三、四
    級毒品，均未科以刑事罰，為免實務上對於該條例第18條第
    1 項前段之適用產生疑義，始予明定，顯係有意區別查獲之
    第一、二級毒品及第三、四級毒品之處分程序，則查獲之第
    三、四級毒品，依上揭法條規定，應依行政處分之「沒入銷
    燬」程序處理。又毒品危害防制條例第11條之1 規定：第三
    、四級毒品無正當理由，不得擅自持有，換言之，若有正當
    理由則得持有之，是第三、四級毒品，並非屬絕對禁止持有
    之違禁物，則查獲之第三、四級毒品，依前述說明，即應由
    查獲機關發「扣押物處分命令」逕予沒入銷燬為適當。另依
    毒品危害防制條例施行細則第11條之1 規定：依本條例第18
    條第1 項規定，經查獲無正當理由而擅自持有第三、四級毒
　　品及製造或施用毒品之器具者，由查獲機關予以沒入銷燬之
　  ，故本院就上開含第三級毒品PMMA成分之水藍色藥丸4 顆自
    不得併予諭知沒收，併此敘明。
據上論斷，應依刑事訴訟法第273 條之1 第1 項、第299 條第1
項前段，毒品危害防制條例第10條第2 項、第11條第2 項、第18
條第1 項前段，刑法第11條、第41條第1 項前段、第38條第1 項
第2 款，判決如主文。
本案經檢察官江祐丞到庭執行職務。
中　　華　　民　　國　　96　　年　　10　　月　　31　 日
                  刑事第十一庭法  官  林淑婷
以上判決正本證明與原本無異。
如不服本判決，應於送達後十日內，向本院提出上訴狀。
                              書記官  林金良
中　　華　　民　　國　　96　　年　　10　　月　　31　 日
附錄本案論罪科刑法條全文：
毒品危害防制條例第10條
施用第一級毒品者，處六月以上五年以下有期徒刑。
施用第二級毒品者，處三年以下有期徒刑。
毒品危害防制條例第11條
持有第一級毒品者，處三年以下有期徒刑、拘役或新臺幣五萬元
以下罰金。
持有第二級毒品者，處二年以下有期徒刑、拘役或新臺幣三萬元
以下罰金。
持有專供製造或施用第一、二級毒品之器具者，處一年以下有期
徒刑、拘役或新臺幣一萬元以下罰金。
持有毒品達一定數量者，加重其刑至二分之一，其標準由行政院
定之。
